【裁判字號】    85,台上,6025
【裁判日期】    851219
【裁判案由】    傷害致人於死等罪
【裁判全文】
最高法院刑事判決                              八十五年度台上字第六○二五號
    上  訴  人  台灣高等法院台南分院檢察署檢察官
    被      告  黃春吉  男
    選任辯護人  陳清白律師
    被      告  賴吉雄  男
                        ）
右上訴人因被告等傷害致人於死等罪案件，不服台灣高等法院台南分院中華民國八十
五年六月十八日第二審更審判決（八十五年度上更(一)字第四號，起訴案號：台灣台南
地方法院檢察署八十二年度偵字第五三五五、九八八六號），提起上訴，本院判決如
左：
    主  文
原判決關於黃春吉部分撤銷，發回台灣高等法院台南分院。
其他上訴駁回。
    理  由
一發回（即黃春吉）部分：
本件原判決以公訴意旨略稱：被害人秦敏捷係台南縣後壁鄉嘉民村二三九號永光養雞
場工人，與台南縣後壁鄉嘉田村村長黃全係舊識，民國八十二年四月二十六日十五時
許，秦敏捷與被告賴吉雄（另行上訴駁回，詳後述）同至台南縣後壁鄉嘉田村七十九
之四號飲食店喝酒後，與賴吉雄至台南縣後壁鄉嘉田村上茄苳十二之二十一號黃全住
處找黃全理論，秦敏捷借酒裝瘋，破口大罵並追打黃全，黃全之子即被告黃春吉見狀
，並非不能預見猛力毆打，亦可致命，憤而上前，基於傷害之故意，毆打秦敏捷，致
秦敏捷胸部離胸骨柄左側五公分處第七、第八肋骨骨折，周圍直徑三公分出血斑，頭
部右側頂骨背面一處直徑六公分出血斑，枕骨部一處直徑二公分出血斑，右頂骨背部
挫傷合併血腫，左眉眶部擦傷，兩眼眼底出血，耳鼻腔溢血，右胸外側背部至腰背部
長七公分、寬○‧八公分挫傷合併皮下出血，左肩峰部一處豆狀皮下瘀血、左肘後部
長四公分皮下瘀血，左前臂及腕部外側各一處豆狀皮下瘀血。經黃春吉召救護車，由
賴吉雄隨車將秦敏捷送至永光養雞場房間休息，於翌（二十七）日上午七時許，為該
雞場女工陳藕發現有異，送醫途中於同（廿七）日上午九時許不治死亡等情，因認黃
春吉涉犯刑法第二百七十七條第二項傷害致人於死罪嫌。但經調查證據之結果，認不
能證明黃春吉犯罪，乃撤銷第一審關於黃春吉部分科刑之判決，改判諭知無罪，固非
無見。惟查：(一)審理事實之法院，對於被告之犯罪證據，應從各方面詳予調查，以期
發見真實，苟非調查之途徑已窮，而被告之犯罪嫌疑仍屬不能證明，要難遽為無罪之
判斷。本件秦敏捷之死因，據法醫師季麟慶於八十二年五月二十二日解剖後認係：(一)
右頂枕骨部及左胸部疑係外力鈍器傷；(二)右眉眶部及右背腰部疑係蹼跌致傷；(三)左肩
、肘後、前臂及腕部疑係抵抗傷（見相驗卷第二一頁正面）。但該法醫師於同年四
月二十九日初次相驗後認定為：意外仰跌造致右後頂骨部挫傷合併血腫（腦挫傷合併
顱內出血）（見相驗卷第十一頁正面），原審將全卷送請台灣高等法院檢察署法醫中
心鑑定結果，認初驗法醫似未剖開顱骨檢視：「死者顱內、腦幹實質或腦實質中有無
出血」，其鑑定不能採信。且死者頗似「血管異常所引起之腦出血」，雖有外傷（後
倒引起），其外傷只認死者早已因顱內出血不支，因不成問題的外力所引起（見原審
上更(一)卷第七十二頁正面），查初驗法醫師關於死因之判定前後兩歧，復與法醫中心
之判定迥異，究竟根據何在﹖實情如何﹖尚有傳訊初驗法醫師詰明之必要。又原判決
依賴吉雄供證，秦敏捷在黃全住處倒退跌倒，後腦碰到石灰塊，流血不起（見原判決
第四頁第七行），然秦敏捷前胸第七、八肋骨骨折（見相驗卷第十八頁反面），是否
仰跌所引起，如非仰跌所引起，是否遭人自正面重擊致倒退而仰跌﹖再秦敏捷全身多
處擦挫、瘀血傷，究係跌倒所致或係遭黃春吉傷害，均與黃春吉是否成立犯罪至為攸
關，仍有待查明。(三)審理事實之法院，對於案內一切證據，除認為不必要者外，均應
詳為調查，然後基於調查所得之心證以為判斷之基礎，故證據雖已調查，而尚有其他
必要部分並未調查，仍難遽為被告有利或不利之認定。黃春吉及其選任辯護人於原審
請求傳訊被害人家屬及在場證人到庭應訊，原審亦查得被害人之妻賴秀妹設籍地址並
傳訊在場證人柯武雄，竟未待證人賴秀妹、柯武雄到庭陳述，即予結案，亦嫌速斷。
以上或為上訴意旨所指摘，或為本院得依職權調查之事項，應認原判決關於黃春吉部
分仍有撤銷發回更審之原因。
二駁回（即賴吉雄）部分：
按被告死亡後，他造當事人或其他有上訴權之人提起上訴，應認為不合法。卷查，被
告賴吉雄於原審宣判（八十五年六月十八日）後之八十五年七月十五日上午六時五十
五分，因肝癌病死於嘉義基督教醫院，有其戶籍謄本及台南縣後壁鄉埋葬許可證各一
份附於本院卷足據。檢察官則於八十五年八月八日始向原審法院聲明上訴，亦有檢察
官聲明上訴書附於本院卷可憑，檢察官提起上訴，已在被告死亡後，揆諸上開說明，
檢察官此部分之上訴，顯不合法，應予駁回。
據上論結，應依刑事訴訟法第三百九十七條、第四百零一條、第三百九十五條前段，
判決如主文。
中      華      民      國    八十五    年     十二     月     十九     日
                              最高法院刑事第二庭
                                  審判長法官  施  文  仁
                                        法官  陳  炳  煌
                                        法官  張  淳  淙
                                        法官  洪  文  章
                                        法官  林  錦  芳
      右正本證明與原本無異
                                              書  記  官
中      華      民      國    八十五    年     十二     月    二十四    日
                                                                      Ｋ


司法院資訊處製作；財團法人民間司法改革基金會備份。
